【裁判字號】    99,竹小,169
【裁判日期】    990730
【裁判案由】    損害賠償
【裁判全文】
臺灣新竹地方法院民事小額判決         99年度竹小字第169號
原      告  甲○○
訴訟代理人  乙○○
被      告  丙○○
上列當事人間請求損害賠償事件，原告提起刑事附帶民事訴訟，
經本院刑事庭裁定移送前來（98年度審竹簡附民字第50號），本
院於民國99年7月26日辯論終結，判決如下：
    主  文
被告應給付原告新臺幣壹萬貳仟元，及自民國九十八年十一月十
四日起至清償日止，按年息百分之五計算之利息。
本判決得假執行。
    事實及理由
壹、程序方面：
    按訴狀送達後，原告不得將原訴變更或追加他訴，但擴張或
    減縮應受判決事項之聲明者，不在此限，民事訴訟法第255
    條第1項第3款定有明文。查本件原告起訴時係請求被告應給
    付原告新臺幣（下同）12,000元，及自民國98年3月6日起至
    清償日止，按年息5％計算之利息；嗣於本院99年7月26日當
    庭變更聲明為：被告應給付原告12,000元，及自起訴狀繕本
    送達之翌日起至清償日止，按年息5％計算之利息，係減縮
    應受判決事項之聲明，合於上開規定，自應准許。
貳、實體方面：
一、原告起訴主張：緣被告基於幫助他人之犯意，將其所有之中
    華郵政股份有限公司新竹清華大學郵局帳戶（帳號00000000
    000000號，以下簡稱系爭帳戶），提供予詐騙集團使用，嗣
    詐騙集團成員在PChome露天拍賣網站上刊登不實「Canon450
    D、18至55釐米單眼數位相機一臺及鏡頭一支」之拍賣訊息
    ，使原告信以為真，並於98年3月5日晚間7時26分許登入
    PChome露天拍賣網站向自稱「葉小姐」之賣家以12,000元之
    金額標得該項商品，並與該名自稱「葉小姐」之賣家聯絡後
    ，於98年3月6日下午1時37分許，前往臺北縣三重市○○街
    郵局臨櫃匯款12,000元至系爭帳戶，其後原告因未取得其所
    購買之物品，發現有異，始知受騙。嗣被告因幫助犯共同詐
    欺取財罪，經臺灣新竹地方法院檢察署檢察官以98年度偵字
    第3042號聲請簡易判決處刑，並經本院以98年度審竹簡字第
    541號刑事判決有罪在案。爰依侵權行為之法律關係提起本
    件訴訟，請求被告賠償12,000元，及自起訴狀繕本送達翌日
    起至清償日止，按年息5％計算之利息。
二、被告經合法通知，未於言詞辯論期日到場，亦未提出書狀作
    何聲明或陳述。
三、本院之判斷：
（一）原告主張之上揭事實，業據其提出匯款單及臺北縣政府警
      察局三重分局慈福派出所受理刑事案件報案三聯單為證，
      並經本院依職權調取本院98年度審竹簡字第541號詐欺刑
      事案件卷宗核閱無訛，核被告因涉嫌幫助詐欺之罪行，遭
      本院判處有罪等情，確屬實在，而被告未於言詞辯論期日
      到場，亦未提出書狀作何聲明或陳述以供本院審酌，是本
      院依調查證據之結果及斟酌全辯論意旨，堪認原告之前開
      主張為真實。查個人金融機構帳戶係攸關個人信用之專用
      物品，一般人無庸向他人收購或借貸使用，且詐騙集團收
      購非本人帳戶供作詐財使用，以掩飾其等犯罪之不法所得
      ，逃避執法人員查緝等情，業經政府多年反覆宣導，亦經
      媒體廣泛報導，是依一般人之社會經驗，提供帳戶存摺及
      連同密碼之提款卡予陌生人士使用，被告係有預見其提供
      帳戶予不明人士將幫助該不明人士以詐騙之方式造成他人
      權利損害之可能，而被告既可預見將金融帳戶提供予詐騙
      集團使用，將幫助詐騙集團實施詐欺犯行，竟仍將該帳戶
      提供予詐騙集團，顯有縱有人以其金融帳戶實施詐欺犯罪
      亦不違背其本意之幫助詐欺之不確定故意，亦堪認定。
（二）按因故意或過失，不法侵害他人之權利者，負損害賠償責
      任。故意以背於善良風俗之方法，加損害於他人者亦同。
      數人共同不法侵害他人之權利者，連帶負損害賠償責任。
      不能知其中孰為加害人者，亦同。造意人及幫助人，視為
      共同行為人。民法第184條第1項、第185條分別定有明文
      。本件被告以幫助詐欺取財之幫助犯意，將其所有之金融
      帳戶存摺、提款卡及密碼等資料交付予詐騙集團所屬成員
      ，供詐騙集團作為詐騙他人財物之指定匯款帳戶使用，致
      原告受詐騙集團之詐欺，因之陷於錯誤，而於98年3月6日
      匯款12,000元至系爭帳戶內，被告確有幫助該詐欺集團詐
      取原告財物之侵權行為事實，且被告之行為與原告受詐欺
      所受12,000元損害之間亦有相當因果關係，則原告請求被
      告賠償其所受之損害，即屬有據。
（三）第按，負損害賠償責任者，除法律另有規定或契約另有訂
      定外，應回復他方損害發生前之原狀。因回復原狀而應給
      付金錢者，自損害發生時起，加給利息。民法第213條第1
      、2項亦有明文。從而，原告依據侵權行為損害賠償之法
      律關係，於上開規定得請求賠償之範圍內，請求被告賠償
      如主文第1項所示之金額及自起訴狀繕本送達翌日即98年
      11月14日（有送達證書附卷可稽）起，按年息5％計算之
      利息，為有理由，應予准許。
四、假執行宣告：本件係為被告敗訴之小額訴訟判決，應依民事
    訴訟法第436條之20規定，依職權宣告假執行。
五、本件原告係因被告犯罪而受損害請求賠償，依刑事訴訟法第
    504條第2項規定，免納裁判費，且經本院刑事庭裁定移送後
    ，於本院民事訴訟程序進行期間亦無支付任何訴訟費用，爰
    不為訴訟費用之諭知。
六、據上論結，原告之訴為有理由，依民事訴訟法第436條之20
    ，判決如主文。
中    華    民    國    99    年    7     月    30    日
                  新竹簡易庭    法  官  梁智賢
以上正本係照原本作成。
如對本判決上訴，非以其違背法令為理由不得為之，且須於判決
送達後20日內以上訴狀記載上訴理由向本院提出上訴狀。
中    華    民    國    99    年    7     月    30    日
                                書記官  黃詩傑

司法院資訊處製作；財團法人民間司法改革基金會備份。
